【裁判字號】    97,訴,2296
【裁判日期】    980114
【裁判案由】    綜合所得稅
【裁判全文】
臺北高等行政法院判決
                                      97年度訴字第2296號
                              .
原      告  甲○○
被      告  財政部臺灣省北區國稅局
代  表  人  陳文宗（局長）
訴訟代理人  乙○○
            丙○○
上列當事人間因綜合所得稅事件，原告不服財政部中華民國97年
8 月4 日台財訴字第09700344020 號訴願決定，提起行政訴訟。
本院判決如下：
    主  文
原告之訴駁回。
訴訟費用由原告負擔。
    事  實
一、事實概要：
    原告民國（下同）94年度綜合所得稅結算申報，列報3 筆變
    動所得合計新臺幣（下同）7,613,505 元，經被告查得上開
    3 筆變動所得實為利息所得，且實際金額合計為15,227,009
    元，乃據以歸課核定原告當年度綜合所得總額15,406,178元
    、補徵稅額3,084,666 元。原告不服，申請復查，未獲變更
    。原告提起訴願，經財政部97年8 月4 日台財訴字第097003
    44020 號訴願決定駁回，原告仍不服，遂向本院提起行政訴
    訟。
二、兩造聲明：
  (一)原告聲明：訴願決定及原處分均撤銷。
  (二)被告聲明：原告之訴駁回。
三、兩造之爭點：
    原告自保險公司受領之遲延利息所得，其性質是否屬變動所
    得，而得僅以半數作為當年度所得，其餘半數免稅？
  (一)原告主張：
    1.按所得稅法第14條第3 項規定「個人綜合所得總額中，如
      有自力經營林業之所得、受僱從事遠洋漁業，於每次出海
      後一次分配之報酬、一次給付之撫卹金或死亡補償，超過
      第4 條第1 項第4 款規定之部分及因耕地出租人收回耕地
      ，而依平均地權條例第77條規定，給予之補償等變動所得
      ，得僅以半數作為當年度所得，其餘半數免稅。」故依所
      得稅法所明定之變動所得，其列舉項目共有「如」…「等
      」變動所得，由文義可知尚有未列舉項目，只要性質相同
      之數年所得一次發放均為變動所得，得僅以半數作為當年
      度所得，其餘半數免稅。故財政部將所得稅法所未列舉項
      目，以函釋補充規定類似性質之所得為變動所得，如財政
      部74年9 月20日以台財稅第22402 號函規定「公賣局員工
      退休由職工福利會給付之慰勞金以變動所得課稅」（見所
      得稅法令彙編242 頁）；或准予分年計算課稅，如財政部
      88年8 月12日以台財稅第881932202 號函規定「因案停職
      於復職時一次領取停職期間之薪資分年計算課稅」（見所
      得稅法令彙編第190 頁）。
    2.本件利息所得一次領受，並非原告所願，其性質與前述之
      慰勞金或復職一次領取之薪資相同，應屬於所得稅法第14
      條第3 項規定之變動所得，原告將前述利息所得按變動所
      得列報於94年度綜合所得稅申報書並無違誤，否則亦應准
      予比照復職薪資分年計算課稅。若因公賣局及復職人員屬
      公家機關，而享有特殊待遇，即屬違反行政程序法第6 條
      「行政行為，非有正當理由，不得為差別待遇。」之規定
      。
  (二)被告主張：
    1.原告94年度綜合所得稅結算申報，列報3 筆變動所得總額
      合計7,613,505 元，原查依扣繳單位申報資料核定3 筆利
      息所得合計15,227,009元，歸課綜合所得稅。原告主張系
      爭所得收入原因，係因保險理賠訴訟案件，經高等法院判
      決確定，國泰人壽公司、安泰人壽公司及遠雄人壽公司應
      給付原告賠償金額之延滯利息，計息期間自88年初起至94
      年初清償日止，屬多年所得一次領取之變動所得。又所得
      稅法第14條第3 項規定，其列舉項目共有「如」…「等」
      變動所得，由文義可知尚有未列舉項目，只要性質相同之
      數年所得一次發放均為變動所得。如財政部74年9 月20日
      台財稅第22402 號函規定「公賣局員工退休由職工福利會
      給付之慰勞金以變動所得課稅」；獲准予分年計算課稅，
      如財政部88年8 月12日台財稅第881932202 號函規定「因
      案停職於復職時一次領取之停職期間之薪資所得分年計算
      課稅」等語。
    2.查首揭財政91年3 月1 日台財稅字第0910450881號函釋意
      旨，納稅義務人私人間因債權債務關係向法院提起訴訟一
      次取得之數年利息所得，屬納稅義務人一次取得數年之利
      息所得，應併入其實際取得日期所屬年度課徵綜合所得稅
      ，並無財政部88年8 月12日台財稅第881932202 號函規定
      之適用。本件系爭所得係原告與國泰人壽公司、安泰人壽
      公司及遠雄人壽公司等3 家公司因保險理賠金事件提起訴
      訟，而獲賠償金額之延滯利息，計息期間自88年初起至94
      年初清償日止，此為原告所不爭執，依上開財政部函釋意
      旨，系爭所得既然屬於原告向法院提起訴訟而一次取得之
      數年利息，其性質核屬利息所得，有臺灣高等法院92 年
      度保險上字第27號民事判決、國泰人壽公司等3 家保險公
      司理賠給付明細表、保險給付簽收單及國泰人壽公司等3
      家保險公司申報之各類所得扣繳暨免扣繳憑單等影本資料
      附卷可稽，尚非屬變動所得，自無變動所得減半課稅之適
      用，被告所屬中壢稽徵所依原告實際取得系爭所得
      15,227,0 09 元所屬94年度，歸課核定原告94年度綜合所
      得稅並無不合。
    理  由
一、按「個人之綜合所得總額，以其全年左列各類所得合併計算
    之：第一類…第四類：利息所得：凡公債、公司債、金融債
    券、各種短期票券、存款及其他貸出款項利息之所得…。」
    及「個人綜合所得總額中，如有自力經營林業之所得、受僱
    從事遠洋漁業，於每次出海後一次分配之報酬、一次給付之
    撫卹金或死亡補償，超過第4 條第4 款規定之部分及因耕地
    出租人收回耕地，而依平均地權條例第77條規定，給予之補
    償等變動所得，得僅以半數作為當年度所得，其餘半數免稅
    。」分別為行為時所得稅法第14條第1 項第4 類及第3 項所
    明定。次按「納稅義務人因案停職，嗣後既經判決確定獲准
    復職，其停職原因自始即不存在，其一次領取停職期間之薪
    資所得，與納稅義務人私人間因債權債務關係向法院提起訴
    訟一次取得之數年利息所得，二者之情形有所不同。是納稅
    義務人一次取得數年之利息所得，應併入其實際取得日期所
    屬年度課徵綜合所得稅，尚無本部88年8 月12日台財稅第
    881932202 號函規定之適用」為財政部91年3 月1 日台財稅
    字第0910450881號函所明釋。
二、本件原告94年度綜合所得稅結算申報，列報3 筆變動所得合
    計7,613,505 元，經被告查得上開3 筆變動所得實為利息所
    得，且實際金額合計為15,227,009元，乃據以歸課核定原告
    當年度綜合所得總額15,406,178元、補徵稅額3,084,666 元
    。原告不服，申請復查，未獲變更。原告猶不服，循序提起
    行政訴訟，主張系爭收入係因保險理賠訴訟案件，經高等法
    院判決確定，國泰人壽保險股份有限公司（下稱國泰人壽公
    司）、美商美國安泰人壽保險股份有限公司臺灣分公司（下
    稱安泰人壽公司）及遠雄人壽保險事業股份有限公司（下稱
    遠雄人壽公司），應給付原告賠償金額之延滯利息，計息期
    間自88年初起至94年初清償日止，依上開事實及參酌租稅立
    法精神，系爭所得非利息所得，應按變動所得減半課稅云云
    。是本件應審酌者厥為：原告自保險公司受領之遲延利息所
    得，其性質是否屬變動所得，而得僅以半數作為當年度所得
    ，其餘半數免稅？
三、經查：
  (一)按「個人所得之歸屬年度，依所得稅法第14條及第88條規定
    並參照第76條之1 第1 項之意旨，係以實際取得之日期為準
    ，亦即年度綜合所得稅之課徵，僅以已實現之所得為限，而
    不問其所得原因是否發生於該年度。」為司法院大法官釋字
    第377 號所解釋。復依財政部91年3 月1 日台財稅字第0910
    450881號函釋意旨，納稅義務人私人間因債權債務關係向法
    院提起訴訟一次取得之數年利息所得，屬納稅義務人一次取
    得數年之利息所得，應併入其實際取得日期所屬年度課徵綜
    合所得稅。上開函令，係中央財稅主管機關財政部基於職權
    ，依上開規定之立法意旨所作成之解釋，核未牴觸憲法或法
    律，自得適用。
  (二)系爭所得15,227,009元係原告與國泰人壽公司、安泰人壽公
    司及遠雄人壽公司等3 家公司因保險理賠金事件提起訴訟，
    而獲賠償金額之延滯利息，計息期間自88年初起至94年初清
    償日止，此為原告所不爭執，並有臺灣高等法院92年度保險
    上字第27號民事判決、國泰人壽公司等3 家保險公司理賠給
    付明細表、保險給付簽收單及國泰人壽公司等3 家保險公司
    申報之各類所得扣繳暨免扣繳憑單等影本資料可稽。足見系
    爭所得為一次取得數年之利息所得，依首揭規定，其所得性
    質核屬利息所得，原核定就原告實際取得日期所屬之94年度
    課徵綜合所得稅，於法並無不合。
  (三)原告雖稱：本件利息所得一次領受，並非原告所願，其性質
    與前述之慰勞金或復職一次領取之薪資相同，應屬於所得稅
    法第14條第3 項規定之變動所得，原告將前述利息所得按變
    動所得列報於94年度綜合所得稅申報書並無違誤，否則亦應
    准予比照復職薪資分年計算課稅云云。惟查：
    1.行為時所得稅法第14條第3 項規定之變動所得，雖係採例
      示式規定，利息所得未在例示範圍之內，然鑑於所謂變動
      所得，其特徵在於「多年努力之所得實現於一年」，利息
      所得並無「多年努力之所得實現於一年」之特徵，核其性
      質應非屬變動所得，原告主張本件系爭利息所得為變動所
      得，得僅以半數作為當年度所得云云，要無可採。
    2.復依財政部91年3 月1 日台財稅字第0910450881號函釋意
      旨，納稅義務人私人間因債權債務關係向法院提起訴訟一
      次取得之數年利息所得，與納稅義務人因案停職，嗣後經
      判決確定獲准復職，其一次領取停職期間之薪資所得，二
      者之情形有所不同。故原告主張本件系爭利息所得應比照
      復職薪資分年計算課稅云云，亦不足採。
四、綜上，原告所訴為不足採。從而被告依原告實際取得系爭所
    得15,227,009元所屬94年度，歸課核定原告當年度綜合所得
    總額15,406,178元、補徵稅額3,084,666 元，並無不法，訴
    願決定予以維持，亦無不合。原告徒執前詞，訴請撤銷，為
    無理由，應予駁回。
五、兩造其餘攻擊防禦方法均與本件判決結果不生影響，故不逐
    一論述，併此敘明。
據上論結，本件原告之訴為無理由，爰依行政訴訟法第98條第1
項前段，判決如主文。
中    華    民    國    98    年     1    月    14   日
                    臺北高等行政法院第二庭
                              審判長法  官  徐  瑞  晃
                                    法  官  畢  乃  俊
                                    法  官  陳  金  圍
上為正本係照原本作成。
如不服本判決，應於送達後20日內，向本院提出上訴狀並表明上
訴理由，如於本判決宣示後送達前提起上訴者，應於判決送達後
20日內補提上訴理由書（須按他造人數附繕本）。
中    華    民    國    98    年     1    月    14   日
                                    書記官  陳  可  欣


司法院資訊處製作；財團法人民間司法改革基金會備份。
